【裁判字號】    98,財管,43
【裁判日期】    980526
【裁判案由】    指定遺產管理人
【裁判全文】
臺灣臺南地方法院家事裁定              98年度財管字第43號
聲  請  人  京城商業銀行股份有限公司
                     設臺南市.
法定代理人  丙○○   住同上
                     送達代收.
上列聲請人聲請為被繼承人甲○○選任遺產管理人事件，本院裁
定如下：
    主      文
選任財政部國有財產局臺灣南區辦事處臺南分處為被繼承人甲○
○之遺產管理人。
聲請程序費用新臺幣壹仟元由被繼承人甲○○之遺產負擔。
    理      由
一、按繼承人均拋棄其繼承權者，準用關於無人承認繼承之規定
    ，民法第1176條第6項定有明文。又繼承開始時，繼承人之
    有無不明，而不能依民法第1177條選定遺產管理人時，得由
    利害關係人聲請法院選任之，民法第1178條第2項亦定有明
    文。揆諸前揭規定意旨，於繼承人皆拋棄其繼承權，無人繼
    承時，應許利害關係人聲請法院選任遺產管理人，俾為遺產
    之處置。
二、本件聲請意旨略以：被繼承人甲○○尚欠聲請人即債權人新
    台幣108,646元整，及自民國97年7月3日起至清償日止，按
    年息百分之7.928計算之利息，暨自97年8月4日起至清償日
    止，其逾期在六個月以內者，按上開利率之百分之10，超過
    六個月者，按上開利率之百分之20計算之違約金，並賠償程
    序費用及執行費用；而甲○○於98年1月12日死亡，其遺有
    之不動產，經查第一、二、三順位皆無人繼承，亦無親屬會
    議為其選定遺產管理人，以致聲請人之債權無法行使，影響
    聲請人之權益甚鉅。為此，聲請人基於利害關係人之地位，
    依民法第1178條及非訟事件法第78條第1項規定，請鈞院准
    予裁定指定遺產管理人。
三、經查：聲請人主張之上開事實，業據提出被繼承人之除戶謄
    本、本院98年4月20日龍家家98年度繼字第278號准予備查函
    、繼承系統表、97年度執慎字第92575號債權憑證為憑（均
    影本），復經本院依職權調閱98年度繼字第278號卷核閱無
    誤，堪信為真實。查被繼承人之繼承人均已聲明拋棄繼承權
    ，而聲請人為被繼承人之債權人，則其以利害關係人身分聲
    請選任被繼承人之遺產管理人，自屬合法，應予准許。
四、按公示催告期限屆滿，無繼承人承認繼承時，其遺產於清償
    債權，並交付遺贈物後，如有剩餘，歸屬國庫；又按非公用
    國有財產以財政部國有財產局為管理機關，民法第1185條、
    國有財產法第12條分別定有明文。本件被繼承人甲○○之繼
    承人均已拋棄繼承權，足見渠等對被繼承人遺產之處置已漠
    不關心，而被繼承人之遺產，倘無人承認繼承時，於清償債
    權，交付遺贈物後，將歸屬國庫，故為使遺產之處置順利進
    行，並考量遺產管理之專業性與公平性，本院認選任財政部
    國有財產局臺灣南區辦事處臺南分處為被繼承人之遺產管理
    人，核屬適當。
五、依非訟事件法第157條裁定如主文。
中    華    民    國    98    年    5     月    26    日
                家事法庭    法  官  林富郎
上為正本係照原本作成。
如不服本裁定，應於裁定送達後10日內向本院提出抗告狀（附具
繕本），並應繳納抗告費新台幣1000元。
中    華    民    國    98    年    5     月    26    日
                            書記官  劉毓如


司法院資訊處製作；財團法人民間司法改革基金會備份。
